【裁判字號】    98,審訴,420
【裁判日期】    981217
【裁判案由】    毒品危害防制條例
【裁判全文】
臺灣士林地方法院刑事判決             98年度審訴字第420號
公  訴  人  臺灣士林地方法院檢察署檢察官
被      告  甲○○
上列被告因違反毒品危害防制條例案件，經檢察官提起公訴（98
年度毒偵字第441 號），被告於本院準備程序中就被訴之事實為
有罪之陳述，本院合議庭裁定由受命法官獨任改依簡式程序審理
，並判決如下：
    主  文
甲○○施用第一級毒品，累犯，處有期徒刑柒月。
    事  實
一、甲○○前因施用毒品案件，經臺灣臺北地方法院以87年度毒
    聲字第566 號裁定送觀察、勒戒後，認有繼續施用毒品之傾
    向，再經臺灣臺北地方法院以88年度毒聲字第283 號裁定送
    強制戒治，於民國88年9 月9 日停止戒治釋放出所，所餘戒
    治期間付保護管束，於89年1 月22日保護管束期滿未經撤銷
    停止戒治視為執行完畢，並經臺灣臺北地方法院檢察署檢察
    官以89年度戒毒偵字第49號為不起訴處分確定。復於前開觀
    察、勒戒及強制戒治執行完畢後5 年內，再犯連續施用第一
    級毒品及第二級毒品案件，除經本院以91年度毒聲字第1029
    號裁定送強制戒治，並經臺灣士林地方法院檢察署檢察官以
    91年度毒偵字第931 號提起公訴，其中強制戒治部份，於93
    年1 月9 日因法律修正停止執行，而未執行完畢，至刑事追
    訴部份，經本院以91年度訴字第504 號判決各處有期徒刑1
    年及7 月，應執行有期徒刑1 年5 月確定，於94年4 月8 日
    縮刑假釋出監，並於94年5 月9 日保護管束期滿未經撤銷假
    釋視為執行完畢。再因先後2 次施用第一級毒品案件，經本
    院分別以95年度訴更(一)字第1 號及95年度訴字第1173號判決
    各處有期徒刑1 年確定，前開2 罪經本院以96年度聲減字第
    1482號裁定減刑並定應執行有期徒刑10月確定，於96年9 月
    11日因徒刑執行完畢出監。詎甲○○仍不知悛悔，於前開觀
    察、勒戒及強制戒治執行完畢釋放後5 年內，再犯施用毒品
    案件，經法院判處罪刑確定後，復基於施用第一級毒品海洛
    因之犯意，於98年1 月30日晚上7 時許，在臺北市○○區○
    ○街友人住處，以將海洛因加水置於注射針筒內注射之方式
    ，施用第一級毒品海洛因1 次。嗣於同年月31日上午11時30
    分，因另案通緝為警於臺北市大同區○○○路○ 段24號前查
    獲，經警徵得其同意後，採其尿液送驗，因鑑驗結果呈嗎啡
    陽性反應，始查悉上情。
二、案經臺北市政府警察局大同分局報告臺灣士林地方法院檢察
    署檢察官偵查起訴。
    理  由
一、前揭犯罪事實，業據被告甲○○於本院準備程序及審理時供
    認不諱（參見本院98年12月10日準備程序筆錄、審判筆錄）
    ，又被告為警查獲時，經採集其尿液送檢驗結果，呈嗎啡陽
    性反應，有臺北市政府警察局偵辦毒品案件尿液檢體委驗單
    （尿液檢體編號：002813號）、臺灣尖端先進生技醫藥股份
    有限公司98年2 月11日濫用藥物檢驗報告及濫用藥物尿液檢
    驗檢體監管紀錄表各1 紙在卷可稽（參見第441 號毒偵卷第
    19至20頁、第23頁），足徵被告上開任意性自白核與事實相
    符，堪予採信。本件事證明確，被告犯行洵堪認定，應依法
    論科。
二、按毒品危害防制條例於92年7 月9 日修正公布，自93年1 月
    9 日施行，其中第20條、第23條將施用毒品之刑事處遇程序
    區分為「初犯」、「5 年內再犯」、「5 年後再犯」。依其
    立法理由之說明：「初犯」，經觀察、勒戒或強制戒治，應
    為不起訴處分或不付審理之裁定；經觀察、勒戒或強制戒治
    執行完畢釋放後，「5 年內再犯」者，因其再犯率甚高，原
    實施之觀察、勒戒及強制戒治既已無法收其實效，爰依法追
    訴或裁定交付審理。至於經觀察、勒戒或強制戒治執行完畢
    釋放，「5 年後再犯」者，前所實施之觀察、勒戒或強制戒
    治已足以遮斷其施用毒品之毒癮，為期自新及協助其斷除毒
    癮，仍用「初犯」規定，先經觀察、勒戒或強制戒治之程序
    。從而，依修正後之規定，祇於「初犯」及「5 年後再犯」
    2 種情形，有其追訴條件之限制，即須於初犯經觀察、勒戒
    或強制戒治釋放後，5 年內均無施用毒品之行為，始能認其
    前所實施之觀察、勒戒或強制戒治已足遮斷毒癮，而得於5
    年後再犯時，再予適用初犯之規定，重行觀察、勒戒等程序
    。倘5 年內已經再犯，被依法追訴處罰，縱其第3 次（或第
    3 次以上）施用毒品之時間在初犯釋放5 年以後，即與「5
    年後再犯」之情形有別，且因已於「5 年內再犯」，顯見其
    再犯率甚高，原實施觀察、勒戒或強制戒治，已無法收其實
    效，自無再經觀察、勒戒及強制戒治之必要，應由檢察官逕
    行起訴，始符新法修正之本旨（最高法院95年第7 次刑事庭
    會議決議參照）。查本件被告前因施用毒品案件，經臺灣臺
    北地方法院以87年度毒聲字第566 號裁定送觀察、勒戒後，
    認有繼續施用毒品之傾向，再經臺灣臺北地方法院以88年度
    毒聲字第283 號裁定送強制戒治，於88年9 月9 日停止戒治
    釋放出所，所餘戒治期間付保護管束，於89年1 月22日保護
    管束期滿未經撤銷停止戒治視為執行完畢，並經臺灣臺北地
    方法院檢察署檢察官以89年度戒毒偵字第49號為不起訴處分
    確定。復於前開觀察、勒戒及強制戒治執行完畢後5 年內，
    再犯連續施用第一級毒品及第二級毒品案件，經本院以91年
    度訴字第504 號判決各處有期徒刑1 年及7 月，應執行有期
    徒刑1 年5 月確定等情，有臺灣高等法院被告前案紀錄表、
    刑案資料查註紀錄表及全國施用毒品案件紀錄表各1 份在卷
    可稽，是本案被告所為施用毒品之犯行，距離前開觀察、勒
    戒及強制戒治執行完畢釋放雖已逾5 年，惟被告在上開觀察
    、勒戒及強制戒治執行完畢後5 年內，既已再犯施用毒品罪
    ，並經追訴、處罰，揆諸前揭說明，其本次犯行即與毒品危
    害防制條例第20條第3 項所稱之「5 年後再犯」有別，是公
    訴人依法追訴，於法並無不合，本院自應依法論科。
三、查海洛因為毒品危害防制條例第2 條第2 項第1 款所稱之第
    一級毒品。核被告甲○○所為，係犯毒品危害防制條例第10
    條第1 項之施用第一級毒品罪；其持有第一級毒品海洛因進
    而施用，持有毒品之行為為施用毒品之當然手段，不另論以
    持有毒品罪（最高法院74年度台上字第3404號判例意旨參照
    ）。被告有如事實欄所載前案科刑及執行之情形，有臺灣高
    等法院被告前案紀錄表在卷可考，其於有期徒刑執行完畢後
    5 年內，故意再犯本案有期徒刑以上之罪，為累犯，應依刑
    法第47條第1 項之規定加重其刑。再按，毒品危害防制條例
    認施用毒品者具「病患性犯人」之特質，除降低施用毒品罪
    之法定刑外，並採以觀察、勒戒方式戒除其身癮及以強制戒
    治方式戒除其心癮之措施，足認僅對於施用毒品之犯人科以
    重刑，並不能使其戒除毒癮。另參諸世界各國之醫療經驗及
    醫學界之共識，咸認施用毒品成癮者，其心癮甚難戒除，絕
    難戒絕斷癮，致其再犯率均偏高（以新加坡為例，其執行強
    制戒治後再犯比例高達百分之72至75）。因此施用毒品者無
    法戒絕毒癮，一再施用，本為施用毒品者之特性，再犯施用
    毒品罪，量刑不宜過重，且新修正刑法已採一罪一罰，對於
    施用毒品者，每次施用毒品之犯行，均分別處罰，已足制裁
    被告各次施用毒品之犯行。查被告雖有上述施用毒品犯行，
    惟本院依據上揭說明並審酌刑法第57條所列各項情狀及被告
    曾經強制戒治，仍無法戒除毒癮，復又觸犯本件犯行，可認
    被告具有「病患性犯人」之特質，且本件被告僅施用毒品1
    次，其施用毒品係傷害自身健康，所生危害非鉅，兼衡本件
    被告犯後已坦承犯行之態度，及其智識程度、家庭狀況等一
    切情狀，認公訴人求處有期徒刑1 年4 月，容有過重，爰量
    處如主文所示之刑。
據上論斷，應依刑事訴訟法第273 條之1 第1 項、第299 條第1
項前段，毒品危害防制條例第10條第1 項，刑法第11條前段、第
47條第1 項，判決如主文。
本案經檢察官蔡啟文到庭執行職務。
中    華    民    國    98    年   12    月    17     日
                  臺灣士林地方法院刑事第一庭
                          法  官  洪英花
以上正本證明與原本無異。
如不服本判決應於收受判決後10日內向本院提出上訴書狀，並應
應敘述具體理由。其未敘述上訴理由者，應於上訴期間屆滿後20
日內向本院補提理由書(均須按他造當事人之人數附繕本)「切勿
逕送上級法院」。
                          書記官  趙彩彤
中    華    民    國    98    年    12    月    17    日
附錄論罪科刑法條：
毒品危害防制條例第10條第1項
施用第一級毒品者，處 6 月以上 5 年以下有期徒刑。


司法院資訊處製作；財團法人民間司法改革基金會備份。
